【裁判字號】    96,易,5025
【裁判日期】    970125
【裁判案由】    詐欺
【裁判全文】
臺灣臺中地方法院刑事判決              96年度易字第5025號
公  訴  人  臺灣臺中地方法院檢察署檢察官
被      告  甲○○
上列被告因詐欺案件，經檢察官提起公訴（96年度偵字第16539
號）及移送併案審理（96年度偵字第17260號），本院合議庭裁
定由受命法官獨任進行簡式審判程序，判決如下：
    主           文
甲○○幫助意圖為自己不法之所有，以詐術使人將本人之物交付
，累犯，處有期徒刑伍月，如易科罰金，以新台幣壹仟元折算壹
日。
    犯罪事實及理由
一、甲○○前因妨害風化案件，經法院判處有期徒刑五月確定，
    於民國九十四年二月二十四日易科罰金執行完畢。其可預見
    其所有之：(1)國泰世華商業銀行國光分行帳號000000000000
    號、(2)新光商業銀行南臺中分行帳號0000000000000號帳戶
    之存摺及金融卡如交付他人，他人將藉所蒐集之上開帳戶存
    摺及金融卡以遂行財產上犯罪之目的，竟仍不顧他人可能遭
    受財產上損害之危險，而基於幫助犯詐欺取財罪之不確定故
    意，於九十六年五月十五日，在臺中市○區○○路與美村路
    口附近，將上開二個帳戶之存摺、金融卡連同密碼等物，以
    新台幣（下同）四千元之代價，提供給綽號「阿偉」不詳姓
    名年籍之成年男子，而容許「阿偉」藉其帳戶遂行財產犯罪
    。嗣「阿偉」即與其他不詳姓名年籍之成年人共同意圖為自
    己不法之所有，基於詐欺取財之犯意聯絡，於：(一)九十六年
    五月十六日上午八時許，以電話向乙○○施用詐術，謊稱其
    未繳電話費將被限制出境，必須將錢存入指定帳戶始得解除
    云云，使乙○○陷於錯誤，而依對方指示，於同日下午二時
    二十三分，存款一百萬元入甲○○上述新光商業銀行帳戶，
    隨即遭該詐欺集團成員提領一空，致受有損害。(二)九十六年
    五月十六日上午十時許，以電話向丙○○施用詐術，佯稱其
    母親涉嫌洗錢犯罪，必須將錢存入指定帳戶以免遭凍結云云
    ，使丙○○陷於錯誤，而依對方指示，於同日上午十一時，
    存款二十六萬元入甲○○前開國泰世華商業銀行帳戶，隨即
    遭該詐騙集團成員提領一空，致受有損害。
二、上開犯罪事實，業據被告甲○○於本院審理時坦承不諱，核
    與告訴人丙○○、乙○○於警詢、偵查中證述受騙存款至被
    告帳戶等情節相符，並有其二人提出之國泰世華商業銀行存
    款存根、新光商業銀行存款憑條，及被告前開二個帳戶開戶
    資料、交易明細各一份在卷可稽，足見被告自白與事實相符
    。本件事證明確，被告犯行堪以認定。
三、查「阿偉」與其他不詳姓名年籍之成年人共同意圖為自己不
    法之所有，基於詐欺取財之犯意聯絡，以詐術騙取告訴人二
    人之金錢，渠等所為係共同犯刑法第三百三十九條第一項之
    詐欺取財罪。而被告可預見他人蒐集其金融帳戶，係為遂行
    財產上犯罪之目的，猶基於幫助詐欺取財之不確定故意，提
    供自己銀行帳戶作為詐騙匯款專戶使用，核其所為，則係犯
    刑法第三十條第一項前段、第三百三十九條第一項之幫助詐
    欺取財罪。被告同時提供二個帳戶資料幫助詐騙集團詐取告
    訴人丙○○、乙○○，係以一行為侵害數人之財產法益而觸
    犯數幫助詐欺取財罪名，為同種想像競合犯，應依刑法第五
    十五條規定，從一罪處斷。檢察官雖未就被告提供新光商業
    銀行帳戶幫助詐欺集團詐取告訴人乙○○金錢之犯行提起公
    訴，惟此部分與被告經起訴成罪之犯罪事實，有想像競合犯
    之裁判上一罪關係，且經檢察官移送併案審理，本院自得併
    予審理。被告前因妨害風化案件，經法院判處有期徒刑五月
    確定，於九十四年二月二十四日易科罰金執行完畢，有卷附
    臺灣高等法院被告前案紀錄表可憑，其於有期徒刑執行完畢
    五年內故意再犯本件有期徒刑以上之罪，為累犯，應依法加
    重其刑。被告以幫助他人犯罪之意思，參與犯罪構成要件以
    外之行為，為幫助犯，其犯罪情節顯較正犯為輕，爰依刑法
    第三十條第二項規定，按正犯之刑減輕其刑，並先加後減之
    。爰審酌被告貪圖不法利益，提供金融帳戶予他人犯罪使用
    ，使犯罪難以查緝，無異助長不法，其犯罪對告訴人二人財
    產及社會金融交易秩序所生損害非輕，惟事後坦承犯行，並
    已與告訴人乙○○成立調解，同意自九十七年二月十五日起
    按月返還一萬元至一百萬元全數清償為止，有本院調解程序
    筆錄一紙附卷可稽，足認其犯後態度良好等一切情狀，量處
    如主文所示之刑，並諭知易科罰金之折算標準。
據上論斷，應依刑事訴訟法第二百七十三條之一第一項、第二百
九十九條第一項前段，刑法第三十條第一項前段、第三百三十九
條第一項、第四十七條第一項、第三十條第二項、第五十五條、
第四十一條第一項前段，刑法施行法第一條之一，判決如主文。
中    華    民    國    97    年    1     月    25    日
                        刑事第十二庭  法  官  羅智文
上正本證明與原本無異。
如不服本判決，應於送達後十日內向本院提出上訴狀（須附繕
本），上訴於臺灣高等法院臺中分院。
                                      書記官  廖春玉
中    華    民    國    97    年    1     月    25    日
附錄本案論罪科刑法條
刑法第三十條
幫助他人實行犯罪行為者，為幫助犯。雖他人不知幫助之情者，
亦同。
幫助犯之處罰，得按正犯之刑減輕之。
刑法第三百三十九條第一項
意圖為自己或第三人不法之所有，以詐術使人將本人或第三人之
物交付者，處五年以下有期徒刑、拘役或科或併科一千元以下罰
金。


司法院資訊處製作；財團法人民間司法改革基金會備份。
